臺灣新北地方法院刑事判決
111年度金訴字第600號
公  訴  人  臺灣新北地方檢察署檢察官
被      告  黃仁鉎


上列被告因違反洗錢防制法等案件，經檢察官提起公訴（111年
度偵字第9498號），因被告於準備程序中就被訴事實為有罪之陳
述，經告知簡式審判程序之旨，並聽取當事人之意見後，經本院
合議庭裁定由受命法官獨任進行簡式審判程序，判決如下：
    主  文
丙○○幫助犯洗錢防制法第十四條第一項之洗錢罪，處有期徒刑肆
月，併科罰金新臺幣貳萬元，罰金如易服勞役，以新臺幣壹仟元
折算壹日。
    事  實
一、丙○○依其社會生活之通常經驗與智識思慮，雖可預見將其所
    有金融帳戶之存摺、提款卡及晶片密碼、網路銀行帳號及密
    碼提供非屬親故或互不相識之人使用，有遭他人利用作為財
    產犯罪所得財物匯入及提領工具之可能，並藉此達到掩飾詐
    欺犯罪所得去向之目的，使犯罪查緝更形困難，進而對該詐
    欺取財正犯所實行之詐欺取財及掩飾該詐欺犯罪所得去向之
    洗錢罪正犯行施以一定助力，竟為圖私利，仍基於縱令他人
    以其所申辦之金融帳戶實行詐欺取財犯行、掩飾詐欺犯罪所
    得去向，均不違其本意之幫助犯意，於民國110 年11月3日
    前某日，拍攝其申辦之中華郵政股份有限公司帳號「000000
    00000000號 」帳戶（下稱本案帳戶）之帳號、網路銀行帳
    號密碼，並以通訊軟體LINE將該帳號密碼影像寄送予姓名年
    籍不詳及所屬詐欺集團成員使用，以此方式提供上開帳戶予
    該詐欺集團成員（無證據證明有未滿18歲之人）使用而幫助
    其等遂行詐欺取財及洗錢之犯罪行為。嗣該詐欺集團成員意
    圖為自己不法所有，基於詐欺取財及洗錢之犯意聯絡，於附
    表「詐欺時間及方式」欄所示之時間、方式，向附表所示之
    人施行詐術，致其信以為真而陷於錯誤，於附表「匯款時間
    」欄所示時間，將附表「匯款金額」欄所示金額匯入附表所
    示之帳戶內，旋為該詐欺集團之成員提領一空，以此方式製
    造附表所示詐欺犯罪所得之金流斷點，使警方無從追查，而
    掩飾、隱匿上開詐欺犯罪所得之本質、來源及去向。嗣附表
    所示之人發覺有異報警處理，始循線查悉上情。
二、案經丁○○、乙○○訴由新北市政府警察局樹林分局報告臺灣新
    北地方檢察署（下稱【新北地檢署】）檢察官偵查起訴。
    理  由
一、按除被告所犯為死刑、無期徒刑、最輕本刑為3 年以上有期
    徒刑之罪或高等法院管轄第一審案件者外，於第一次審判期
    日前之準備程序進行中，被告先就被訴事實為有罪之陳述時
    ，審判長得告知被告簡式審判程序之旨，並聽取當事人、代
    理人、辯護人及輔佐人之意見後，裁定進行簡式審判程序，
    刑事訴訟法第273 條之1 第1 項定有明文。經核本案被告丙○○所犯係死刑、無期徒刑、最輕本刑為3 年以上有期徒刑以
    外之罪，其於準備程序中就被訴事實為有罪之陳述，經法官
    告知簡式審判程序之旨，並聽取公訴人、被告之意見後，爰
    依首揭規定，合議裁定由受命法官獨任進行簡式審判程序。
    是本案之證據調查，依同法第273 條之2 規定，不受同法第
    159 條第1 項、第161 條之2 、第161 條之3 、第163 條之
    1 ，及第164 條至170 條所規定證據能力認定及調查方式之
    限制，合先敘明。
二、認定犯罪事實所憑證據及理由
  ㈠上揭事實，業據被告於偵查、本院準備、審理程序坦承不諱
    （見新北地檢署111年度偵字第9498號卷，下稱【偵卷】，
    第44頁反面；本院111年度金訴字第600號卷，下稱【本院卷
    】，第105 、111 、116頁），並經證人即告訴人丁○○、乙○○分別於警詢、偵查中指述甚詳（見偵卷，第4、5、44至45
    頁），並有附表證據出處欄所示之非供述證據附卷可參(頁
    碼詳見證據出處欄所載)，應認被告之任意性自白核與事實
    相符，堪信為真實。
  ㈡被告具有幫助詐欺、洗錢罪之不確定故意之認定
  ⒈刑法上故意，分直接故意（確定故意）與間接故意（不確定
    故意），行為人對於構成犯罪之事實，明知並有意使其發生
    者，為直接故意；行為人對於構成犯罪事實，預見其發生而
    其發生並不違背其本意者，為間接故意。而幫助犯成立，以
    行為人主觀上認識被幫助者，正欲從事犯罪或係正在從事犯
    罪，且該犯罪有既遂可能，而其行為足以幫助他人實現構成
    要件者，即具有幫助故意，並不以行為人確知被幫助者，係
    犯何罪名為必要。
  ⒉金融帳戶事關存戶個人財產權益之保障，屬個人理財之工具
    ，金融帳戶之存摺及提款卡，僅係供使用人作為存款、提款
    、匯款或轉帳之工具，一般人在正常情況下，皆可以存入最
    低開戶金額之方式自行向銀行自由申請開立存款帳戶，僅需
    依銀行指示填寫相關資料並提供身分證件即可，極為方便簡
    單、不需繁瑣程序，而領取帳戶存摺及提款卡使用，並無任
    何特定身分之限制，且得同時在不同金融機構申請多數存款
    帳戶使用，此乃眾所週知之事實，苟非意在將該存款帳戶作
    為犯罪之不法目的，本可自行向金融行庫開戶使用，實無蒐
    集他人存款帳戶存摺或提款卡之必要，足見他人不以自己名
    義申請開戶，反以其他方式向不特定人蒐集、收購或租借金
    融機構帳戶使用，衡情，應能懷疑蒐集收購或租借帳戶之人
    ，其目的係在藉帳戶取得不法犯罪所得，再加以提領之用。
    又金融帳戶若與存戶之提款卡及密碼結合，專屬性、私密性
    更形提高，除非本人或與本人具密切親誼關係者，難認有何
    正當理由可自由流通使用該提款卡，稍具通常社會歷練之一
    般人應具備妥為保管該等物品，縱有特殊情況，致須將該等
    物品交付予自己不具密切親誼之人時，亦必深入瞭解該他人
    之可靠性與用途，以防止遭他人違反自己意願使用或不法使
    用之常識。再者，近來以電話通知中獎、個人資料外洩、刊
    登虛偽販賣之商品、假冒親友身份借款等各類不實詐欺手法
    取財之犯罪類型層出不窮，該等犯罪，多數均係利用他人帳
    戶作為詐欺所得財物之出入帳戶，業經媒體廣為披載，金融
    機關亦一再提醒勿將帳戶資料提供他人使用之重要性。是依
    一般人通常之知識、智能及經驗，應可知悉將帳戶資料交付
    陌生之他人，極可能使取得帳戶資料者藉帳戶取得不法犯罪
    所得，且隱匿帳戶內資金之實際取得人之身分，以逃避追查
    。換言之，依當前社會一般人之智識程度與生活經驗，對於
    非依正常程序要求提供金融帳戶提款卡或密碼者，應可預見
    極可能係為取得人頭帳戶供作犯罪工具使用或隱匿金流追查
    。查，被告於案發時為47歲之成年人，對於上情應有充分認
    識，並無諉為不知之理。惟據被告並於偵查中自承：我將本
    案帳戶出租予一位臉書結識之人，一個帳戶可得5萬元之對
    價，我並不知悉其真實姓名等語（見偵卷第44頁反面），可
    見被告既對於取得帳戶之人幾乎一無所知，彼此間並無任何
    堅強之信賴關係存在，顯然被告容任對方恣意使用其提供之
    帳戶，主觀上應可預見對方收集上開帳戶資料，將可能供詐
    欺等財產犯罪使用，及將有款項自該帳戶出入，竟仍抱持僥
    倖心態予以交付，以致其所交付之上開銀行帳戶為施行詐術
    之人完全掌控使用，縱無證據證明被告明知施行詐術之人之
    犯罪態樣，然被告主觀上應有容任他人取得上開金融帳戶之
    帳號、網路銀行帳號密碼後，自行或轉交他人持以實施詐欺
    財產犯罪，亦不違背其本意之幫助詐欺取財之不確定故意甚
    明。
  ⒊又提供金融帳戶者主觀上如認識該帳戶可能作為對方收受、
    提領特定犯罪所得使用，對方提領後會產生遮斷金流以逃避
    國家追訴、處罰之效果，仍基於幫助之犯意，而提供該帳戶
    之提款卡及密碼，以利洗錢實行，仍可成立一般洗錢罪之幫
    助犯（最高法院刑事大法庭108 年度台上大字第3101號裁定
    意旨參照）。被告將其本案帳戶之帳號及網路銀行帳號密碼
    提供予他人，主觀上應有將上開帳戶交由他人入款、提領使
    用之認知，且交付後該等帳戶之實際控制權由取得帳戶之人
    享有，除非將該等帳戶之存摺、提款卡辦理掛失補發，否則
    已喪失實際控制權，無從追索該等帳戶內資金去向，則其主
    觀上自可預見該等帳戶後續資金流向，有無法追索之可能性
    ，對於匯入該等帳戶內資金如經持有之人提領後，已無從查
    得，形成金流斷點，將會產生遮斷金流以逃避國家追訴、處
    罰之效果，主觀上亦有認識。是被告就其提供本案帳戶之帳
    號及網路銀行帳號密碼之行為，對詐欺集團成員利用該等帳
    戶資料存、匯入詐欺所得款項，進而加以提領，而形成資金
    追查斷點之洗錢行為提供助力，既可預見，仍將上開帳戶之
    帳號、網路銀行帳號密碼等帳戶資料任意交予他人使用，被
    告顯有容任而不違反其本意，則其有幫助洗錢之不確定故意
    ，亦堪認定。
  ㈢綜上所述，本案事證明確，被告犯行，堪以認定，應予依法
    論科。
三、論罪科刑
  ㈠罪名
    按刑法上之幫助犯，係對於犯罪與正犯有共同之認識，而以
    幫助之意思，對於正犯資以助力，未參與實施犯罪構成要件
    之行為者而言（最高法院88年度台上字第1270號判決意旨參
    照）。被告提供本案帳戶之帳號及網路銀行帳戶、密碼予他
    人使用，使詐欺集團成員得基於詐欺取財及洗錢之犯意，向
    本案告訴人施用詐術，使告訴人陷於錯誤，而匯款至被告提
    供之本案帳戶內，詐欺集團成員再將附表所示之詐欺取財犯
    罪所得提領近空，以製造上開詐欺犯罪所得之金流斷點，使
    警方無從追查，而掩飾、隱匿上開詐欺犯罪所得之本質、來
    源及去向，本案被告所為係對於他人遂行詐欺取財及洗錢之
    犯行資以助力，本案亦無任何積極證據證明被告有參與實施
    詐欺取財或洗錢之犯罪構成要件行為，或主觀有共同實行詐
    欺或洗錢犯行之犯意聯絡，是核被告所為，係犯刑法第30條
    第1 項前段、第339 條第1 項之詐欺取財罪之幫助犯及刑法
    第30條第1 項前段、違反洗錢防制法第2 條第2 款而犯同法
    第14條第1 項之一般洗錢罪之幫助犯。
　㈡想像競合犯之說明
    被告以一提供本案帳戶資料之幫助行為，使姓名年籍不詳之
    人及其所屬詐欺集團成員得以詐騙如附表所示之告訴人，係
    同時觸犯幫助詐欺取財罪及幫助洗錢罪，為想像競合犯，均
    應依刑法第55條之規定，從一重論以幫助洗錢罪。被告以一
    提供金融帳戶之行為，幫助該詐騙集團成員對附表所示告訴
    人等2人實施詐欺取財後洗錢犯行，而觸犯同一幫助洗錢罪
    名，為想像競合犯，應依刑法第55條之規定，從一重之幫助
    洗錢罪處斷。
  ㈢加重、減刑事由
  ⒈累犯
　　被告前因偽造文書案件，經本院以106年度審訴字第364號判
    決處有期徒刑3月(共11罪)、4月、5月、6月，應執行有期徒
    刑1年4月；又因竊盜案件，經本院以106年度審訴字第364號
    判決處有期徒刑8月，上開案件經本院以108年度聲字第4571
    號裁定應執行有期徒刑1年10月(下稱甲案，執行期間自106
    年12月26日至108年10月25日)；再因公共危險案件，經本院
    以107年度審交訴字第40號判決處有期徒刑1年2月、3月，經
    本院以108年度聲字第4571號裁定應執行有期徒刑1年3月(下
    稱乙案，執行期間自108年10月26日至110年1月25日)，上開
    甲、乙2案接續執行，於109年8月14日縮短刑期假釋出監，
    於110年4月10日假釋付保護管束期滿未經撤銷，視為執行完
    畢，有臺灣高等法院被告前案紀錄表在卷可佐，其於有期徒
    刑執行完畢5年內故意再犯本案最重本刑為有期徒刑以上之
    罪，符合刑法第47條第1項累犯之規定，惟該構成累犯之前
    科事實，與本案犯罪事實，係屬不同種類之犯罪型態，縱被
    告於前開有期徒刑執行完畢後，再犯本件之幫助詐欺犯行，
    亦難認為被告所為本案犯行，有何特別之惡性或對刑罰反應
    力薄弱之情形，且檢察官就被告依累犯規定應加重其刑之事
    項，亦未具體指出證明之方法，本院認為於本罪之法定刑度
    範圍內，審酌犯罪情節、各項量刑事由後，已足以充分評價
    被告所應負擔之罪責，尚無加重法定本刑之必要，爰依司法
    院大法官釋字第775號解釋及最高法院110年度台上大字第56
    60號刑事裁定意旨，裁量不予加重最低本刑。
　⒉減刑事由
　⑴幫助減刑
　　被告以幫助他人犯罪之意思，參與犯罪構成要件以外之行為
    ，爰依刑法第30條第2項幫助犯之規定，按正犯之刑減輕之
    。
  ⑵自白減刑
　　按犯洗錢防制法第14條、第15條之罪，在偵查或審判中自白
    者，減輕其刑，同法第16條第2 項定有明文。被告於本院審
    理時，坦承有上開幫助洗錢犯行，爰依洗錢防制法第16條第
    2 項規定減輕其刑，並依法遞減輕之。
  ㈣量刑
　　爰審酌被告為圖私利，任意將銀行帳戶資料提供他人使用，
    紊亂社會正常交易秩序及交易安全，並使不法之徒藉此輕易
    於詐騙後取得財物，而隱匿詐欺所得之去向，令司法偵查機
    關難以追查詐欺犯罪人之真實身分以阻犯行，然考量被告未
    實際參與詐欺取財之犯行，責難性較小，且其犯後坦承犯行
    ，態度尚可，且被告與附表編號2所示之人達成和解，徵得
    其之諒解，有調解筆錄在卷可參，又被告於本院審理程序表
    示願意賠償告訴人，惟附表編號1所示告訴人經本院傳喚而
    未到庭調解等情，有送達證書、報到單在卷可佐(見本院卷
    第75、101頁)，是被告未能與附表編號1所示告訴人達成調
    解，難認可歸責於被告，兼衡其犯罪之手段、所詐取財物之
    金額、其角色分工非居於主導或核心地位，以及其犯罪手段
    、告訴人所受之損害金額、被告未獲得任何利益，暨參酌被
    告自陳國小畢業之智識程度，目前從事保全，每月收入約35
    ,000元，已婚，需扶養配偶及小孩之家庭、生活經濟狀況（
    見本院卷第117頁）等一切情狀，量處如主文所示之刑，並
    就罰金部分諭知易服勞役之折算標準。又洗錢防制法第14條
    之法定刑度為「7 年以下有期徒刑，併科新臺幣5 百萬元以
    下罰金」，其最重本刑已逾5 年，不符刑法第41條第1 項之
    規定，故毋庸諭知易科罰金之折算標準，併此敘明。　　
四、沒收
  ㈠犯罪所得
  ⒈按犯罪所得，屬於犯罪行為人者，沒收之。但有特別規定者
    ，依其規定。前項之沒收，於全部或一部不能沒收或不宜執
    行沒收時，追徵其價額，刑法第38條之1 第1 項、第3 項定
    有明文。查，被告提供本案帳戶資料予他人使用，約定一個
    月可獲得5萬元報酬，但是後來並未拿到等情，此據被告於
    本院準備程序中供述明確（本院卷第105頁），卷內復查無
    任何積極證據證明被告就此等犯行獲有報酬，無從認定有何
    犯罪所得，爰不予宣告沒收。
  ⒉至洗錢防制法第18條第1 項固規定「犯第14條之罪，其所移
    轉、變更、掩飾、隱匿、收受、取得、持有、使用之財物或
    財產上利益，沒收之；犯第15條之罪，其所收受、持有、使
    用之財物或財產上利益，亦同。」，惟被告非實際上提款之
    人，無掩飾隱匿詐欺贓款之犯行，非洗錢防制法第14條第1
    項之正犯，自無上開條文適用，附此敘明。
  ㈡犯罪所用之物
　　被告提供之銀行帳戶，固為被告所有且供犯罪所用之物，然
    業由詐欺集團取得，未經扣案，參以上開帳戶已通報為警示
    帳戶，再遭被告或詐欺集團成員持以利用之可能性甚微，欠
    缺刑法上之重要性，爰不予宣告沒收。
據上論斷，應依刑事訴訟法第273條之1第1項、第299 條第1 項
前段，判決如主文（本件依刑事判決精簡原則，僅記載程序法條
文）。
本案經檢察官甲○○偵查起訴，由檢察官吳宗光到庭執行公訴。
中　　華　　民　　國　　111 　年　　5 　　月　　31　　日
                  刑事第十三庭  法  官  陳幽蘭
上列正本證明與原本無異。
如不服本判決，應於判決送達後20日內敘明上訴理由，向本院提
出上訴狀 (應附繕本) ，上訴於臺灣高等法院。其未敘述上訴理
由者，應於上訴期間屆滿後20日內向本院補提理由書「切勿逕送
上級法院」。
                                書記官  陳冠云
中　　華　　民　　國　　111 　年　　5 　　月　　31　　日
附錄本案論罪科刑法條全文：
中華民國刑法第30條
（幫助犯及其處罰）
幫助他人實行犯罪行為者，為幫助犯。雖他人不知幫助之情者，
亦同。
幫助犯之處罰，得按正犯之刑減輕之。

中華民國刑法第339 條：
意圖為自己或第三人不法之所有，以詐術使人將本人或第三人之
物交付者，處五年以下有期徒刑、拘役或科或併科五十萬元以下
罰金。
以前項方法得財產上不法之利益或使第三人得之者，亦同。
前二項之未遂犯罰之。

洗錢防制法第2 條：
本法所稱洗錢，指下列行為：
一、意圖掩飾或隱匿特定犯罪所得來源，或使他人逃避刑事追訴
    ，而移轉或變更特定犯罪所得。
二、掩飾或隱匿特定犯罪所得之本質、來源、去向、所在、所有
    權、處分權或其他權益者。
三、收受、持有或使用他人之特定犯罪所得。

洗錢防制法第14條：
有第二條各款所列洗錢行為者，處七年以下有期徒刑，併科新臺
幣五百萬元以下罰金。
前項之未遂犯罰之。
前二項情形，不得科以超過其特定犯罪所定最重本刑之刑。

附表：
編號 告訴人 詐騙時間及方式 匯款時間（以被告轉帳憑證或其帳戶交易明細為準） 匯款金額（新臺幣） 匯入被告帳戶 匯款地點 證據出處 1 丁○○ 詐欺集團成員於110 年10月21日10時許，撥打電話予丁○○佯稱：因健保卡遭人盜用，需配合檢察官指示匯款云云，並傳真偽造之「台北地檢署監管科」公文，致丁○○陷於錯誤而於右欄時間，依指示匯款至右欄帳戶。 110年11月3日15時03分許（起訴書誤載14時37分許） 43萬5,330元 中華郵政帳號000-00000000000000號帳戶 基隆市○○區○○○路000號七堵郵局 1.被告丙○○於偵訊及本院準備程序、審理中自白（偵卷，第44頁反面；本院卷，第105 、111 、116頁） 2.告訴人丁○○於警詢時證述（偵卷第2頁） 3.本案郵局帳戶客戶歷史交易清單1 份（偵卷第6頁） 4.告訴人丁○○之內政部警政署反詐騙諮詢專線紀錄表、基隆市警察局第三分局百福派出所受理詐騙帳戶通報警示簡便格式表及金融機構聯防機制通報單（偵卷第7至11頁） 5.告訴人丁○○提供華南銀行存摺暨內頁明細（偵卷第13頁） 6.告訴人丁○○提供其配偶陳春梅郵局存摺暨內頁明細（偵卷第15 頁） 7.告訴人丁○○提供郵政匯票申請書、匯款回條聯各1 紙（偵卷第17頁） 8.告訴人丁○○手機截圖照片11張（偵卷第19至29頁） 9.告訴人丁○○提供台北地檢署監管科公文1紙（偵卷第31頁） 10. 告訴人丁○○提供台北地檢署監管科收據1 紙（偵卷第33頁） 11. 告訴人丁○○提供俊海室內設計裝修工程估價單1 份（偵卷第35至41頁） 12. 中華郵政股份有限公司111年4月25日儲字第1110123070號函暨檢附開戶資料及交易明細（本院卷第83至85頁）    110年11月3日15時07分許 43萬5,330元    2 乙○○ 詐欺集團成員於110年11月3日間透過通訊軟體LINE向乙○○佯稱：其為乙○○女兒，因投資法拍屋需借款云云，致乙○○陷於錯誤而於右欄時間，依指示匯款至右欄帳戶。 110年11月3日16時37分許 39萬元 同上 臺北市○○區○○路0 段00號安和郵局 1.被告丙○○於偵訊及本院準備程序、審理中自白（偵卷，第44頁反面；本院卷，第105 、111 、116頁） 2.告訴人乙○○於警詢及偵訊時證述（偵卷第4頁、44至45 頁） 3.本案郵局帳戶客戶歷史交易清單1 份（偵卷第6頁） 4.告訴人乙○○提供內政部警政署反詐騙諮詢專線紀錄表、臺北市政府警察局南港分局舊莊派出所受理詐騙帳戶通報警示簡便格式表（偵卷第43至45頁） 5.告訴人乙○○提供郵政匯票申請書（偵卷第49頁） 6.告訴人乙○○之手機LINE對話截圖照片8 張（偵卷第51至58頁） 7.告訴人乙○○郵局存摺暨內頁明細（偵卷第59頁） 8.中華郵政股份有限公司111年4月25日儲字第1110123070號函暨檢附開戶資料及交易明細（本院卷第83至85頁）